臺灣新北地方法院刑事判決
111年度審易字第1542號
公  訴  人  臺灣新北地方檢察署檢察官
被      告  邱一中


                    居新北市○○區○○○路0段000巷00號0樓之0
上列被告因侵占案件，經檢察官提起公訴（111 年度偵字第2885
號），被告於準備程序進行中就被訴事實為有罪之陳述，經本院
裁定本件進行簡式審判程序並判決如下：
    主  文
邱一中犯侵占遺失物罪，處罰金新臺幣貳仟元，如易服勞役，以
新臺幣壹仟元折算壹日。
    事實及理由
一、本件犯罪事實及證據，除犯罪事實欄一第1至3行「前因公共
    危險案件…詎其不知悔改，」均刪除；第6至7行「竟基於侵
    占遺失物之犯意」補充為「竟意圖為自己不法之所有，基於
    侵占遺失物之犯意」；證據並所犯法條欄一第1至2行「業據
    被告邱一中於警詢及偵查中均坦承不諱，核與告訴人邱一中
    於警詢時指訴之情節相符」補充更正為「業據被告邱一中於
    警詢、偵查、本院準備程序及審理中均坦承不諱，核與告訴
    人劉家宏於警詢時指訴之情節相符」，其餘均引用如附件起
    訴書之記載。
二、核被告所為，係犯刑法第337條之侵占遺失物罪。另因被告
    所犯本件侵占遺失物罪之法定本刑為罰金刑，非屬有期徒刑
    以上之罪，依刑法第47條第1項之規定，並不構成累犯，公
    訴意旨認被告本件犯行構成累犯，容有未洽，附此敘明。
三、爰以行為人之責任為基礎，審酌被告偶然拾獲告訴人遺失之
    悠遊卡後，竟因一時貪念，而將該悠遊卡及其內之現金餘額
    侵占入己，所為甚屬不該，兼衡被告之前科素行（有被告前
    案紀錄表在卷可參）、犯罪之動機、目的、手段、其所侵占
    之財物價值，暨其智識程度為高中畢業（見其個人戶籍資料
    ）、目前從事臨時工、日薪約新臺幣（下同）1,000元、需
    扶養父母等生活狀況（見本院簡式審判筆錄第4頁），以及
    被告犯後坦承犯行，並已與告訴人達成調解且賠償完畢（有
    本院卷附調解筆錄、被告提出之郵政跨行匯款申請書各1份
    附卷可稽）等一切情狀，量處如主文所示之刑，並諭知易服
    勞役之折算標準，以資懲儆。
四、被告侵占所得之悠遊卡內現金餘額1,063元並未扣案，為被
    告犯罪所得，惟衡諸被告已與告訴人達成調解並賠償完畢，
    詳如前述，則剝奪被告坐享犯罪所得之立法目的業已達成，
    若再就其本案犯罪所得予宣告沒收，顯有過苛之虞，爰依刑
    法第38條之2第2項規定，不予宣告沒收。另被告所侵占告訴
    人之悠遊卡1張亦未據扣案，惟具有個人專屬性，難謂對他
    人具有財產上價值，缺乏刑法上之重要性，故不為沒收或追
    徵之諭知，附此敘明。
據上論斷，應依刑事訴訟法第273條之1第1 項、第299條第1項前
段、第310條之2、第454條第2項，判決如主文。
本案經檢察官范孟珊偵查起訴，由檢察官王佑瑜到庭執行公訴。
中　　華　　民　　國   111    年    10    月     6    日
                  刑事第二十三庭  法  官  朱學瑛
上列正本證明與原本無異。
如不服本判決，應於判決送達後 20 日內敘明上訴理由，向本院
提出上訴狀(應附繕本)，上訴於臺灣高等法院。其未敘述上訴理
由者，應於上訴期間屆滿後20日內向本院補提理由書「切勿逕送
上級法院」。
                                  書記官  盧姿妤
中　　華　　民　　國   111    年    10    月     6    日
附錄本案論罪科刑法條全文：
中華民國刑法第337條
意圖為自己或第三人不法之所有，而侵占遺失物、漂流物或其他
離本人所持有之物者，處 1 萬 5 千元以下罰金。

附件：
臺灣新北地方檢察署檢察官起訴書
　　　　　　　　　　 　　　　　　　  111年度偵字第2885號
　　被　　　告　邱一中　男　48歲（民國00年00月00日生）
　　　　　　　　　　　　住新北市○○區○○○路0段000巷00
　　　　　　　　　　　　號5樓
　　　　　　　　　　　　國民身分證統一編號：Z000000000號
上列被告因侵占等案件，業經偵查終結，認應提起公訴，茲將犯
罪事實及證據並所犯法條分敘如下：
　　　　犯罪事實
一、邱一中前因公共危險案件，經臺灣臺北地方法院以105年度
    審交易字第380號判決判處有期徒刑7月確定，於民國106年4
    月5日徒刑執行完畢出監。詎其不知悔改，於110年10月14日
    5時至6時許間，在新北市○○區○○○○○0號出口附近，拾獲劉家
    宏所遺失之悠遊卡1張(卡號：0000000000號，內有餘額約新
    臺幣【下同】1,063元)後，竟基於侵占遺失物之犯意，將該
    悠卡予以侵占入己，嗣於同日6時22分許至11時42分許間，
    接續在全家便利商店松茂店及統一超商鑫櫃店等便利商店門
    市，前後刷卡消費共5筆，購買金額總計約867元之商品。嗣
    劉家宏發覺上開悠遊卡遺失並查詢消費紀錄，發現遭他人擅
    自刷卡消費而報警處理，始為警循線查獲。
二、案經劉家宏訴由臺北市政府警察局中山分局報告偵辦。
　　　　證據並所犯法條
一、上揭犯罪事實，業據被告邱一中於警詢及偵查中均坦承不諱
    ，核與告訴人邱一中於警詢時指訴之情節相符，並有悠遊卡
    交易紀錄1份及監視器畫面翻拍照片12張在卷可稽，足認被
    告之自白與事實相符，其犯嫌應堪認定。
二、核被告所為，係犯刑法第337條之侵占遺失物罪嫌。又被告
    前有犯罪事實欄所載之論罪科刑及執行情形，此有全國刑案
    資料查註表附卷可稽，其於有期徒刑執行完畢後，5年以內
    故意再犯本件有期徒刑以上之罪，為累犯，請參照大法官會
    議釋字第775號解釋意旨，審酌是否依刑法累犯規定加重其
    刑。再被告所侵占之悠遊卡及餘額1,063元均為犯罪所得，
    請依同法第38條之1第1項、第3項規定，予以宣告沒收，於
    全部或一部不能沒收或不宜執行沒收時，追徵其價額。又另
    按侵占遺失物後就所得財物加以變賣或實現其經濟價值，本
    屬事後處分贓物之當然結果，若未能證明行為人有何其他引
    發新的財產法益之侵害，即不另構成犯罪。是本件被告在原
    儲值餘額內，持之刷卡消費867元之行為，核與侵占金錢後
    予以花用之態樣並無二致，對於財產法益之保護而言，並無
    再次侵害之行為，乃不罰之後行為，應不另外構成犯罪，附
    此敘明。
三、依刑事訴訟法第251條第1項提起公訴。　　　
　　  此　致
臺灣新北地方法院
中　　華　　民　　國　 111　　年　　7 　　月　　19　　日
　　　　　　　　　　　　　　　檢  察  官  范孟珊